臺灣雲林地方法院民事判決　　　　　　　93年度訴字第444 號
原 　　 告　甲○○
訴訟代理人　林再輝律師
被　　　告　乙○○
　　　　　　丙○○
上列當事人間請求給付借款事件，經本院於中華民國93年1 月28
日言詞辯論終結，判決如下：
    主      文
被告乙○○應給付原告新台幣伍拾柒萬肆仟壹佰肆拾捌元，及自
民國九十三年九月二十五日起至清償日止，按年息百分之五計算
之利息。
原告其餘之訴駁回。
訴訟費用由被告乙○○負擔。
本判決原告勝訴部分於原告以新台幣貳拾萬元供擔保後，得假執
行。
    事      實
甲、原告方面：
一、聲明：
  (一)先位聲明：
  1.被告乙○○、丙○○應連帶給付原告新台幣（下同）574,14
    8 元及自起訴狀繕本送達翌日起至清償日止，按年息百分之
    五計算之利息。
  2.訴訟費用由被告連帶負擔。
  3.原告願供擔保，請准宣告假執行。
  (二)備位聲明：
  1.被告乙○○應給付原告574,148 元及自起訴狀繕本送達翌日
    起至清償日止，按年息百分之五計算之利息。
  2.訴訟費用由被告負擔。
  3.原告願供擔保，請准宣告假執行。
二、陳述：
  (一)原告為肉品大盤商，被告乙○○、丙○○為兄弟，二人合夥
    從事肉品加工生意，被告二人於民國92年間，經由訴外人吳
    美雲介紹，陸續自92年7 月間開始向原告購買肉品，交易方
    式為被告二人向原告訂貨後，由原告將肉品交與貨運行，再
    由貨運行將被告二人所訂購之貨物運送到北部，交予被告二
    人，事後被告二人再以交付支票或由被告丙○○匯款至原告
    指定之帳戶─即原告之妻丁怡吟在台灣銀行虎尾分行所開立
    帳號000000000000號帳戶內，以支付貨款。然及至92年9 月
    10日止，被告二人仍積欠原告貨款953,593 元，被告雖交付
    原告票面金額分別為22萬元、143,100 元之支票二紙以為貨
    款之支付，然則，上開支票除票面金額22萬元兌現外，其餘
    票面金額為143,100 元之支票則因存款不足遭退票。而嗣經
    扣除被告於92年12月26日退還部分肉品，金額為159,445 元
    ，總計被告二人仍積欠原告574,148 元，惟經原告多次催討
    ，被告均置之不理，遲遲不清償。
  (二)按買受人對於出賣人，有交付約定價款及受領標的物之義務
    ，民法第367 條定有明文。次按合夥財產不足清償合夥債務
    時，各合夥人對於不足之額，連帶負其責任，民法第681 條
    亦有明文規定。本件被告二人合夥從事肉品加工事業，尚積
    欠原告574,148 元，而前項債務係因被告二人合夥經營合夥
    事業所衍生之債務，應由被告二人負連帶責任，為此，請求
    判決如先位訴之聲明。
  (三)另倘鈞院認被告二人間並無合夥關係存在，即買賣關係僅存
    在於原告與被告乙○○之間，則原告基於買賣之法律關係，
    請求被告乙○○應給付原告尚未清償之貨款574,148 元，及
    自起訴狀繕本送達翌日起至清償日止按年息百分之五計算之
    利息，即判決如備位訴之聲明。
三、證據：提出估價單40張、存摺內頁影本9 紙、支票及退票理
    由單各1 紙、
    盛。
乙、被告丙○○方面：
一、聲明：請求駁回原告之訴，訴訟費用由原告負擔。
二、陳述：伊與乙○○為兄弟，但乙○○與原告間之肉品買賣，
    包括進貨、收受貨物，均係其二人自行處理，伊雖有代付貨
    款之事實，然伊係基於兄弟情誼，始借款予乙○○支付貨款
    ，伊對於原告與乙○○間的交易情形並不清楚。伊與乙○○
    並無合夥關係，至於伊對於乙○○向原告訂購之貨物有匯款
    之事實，係因伊之小姨子在銀行上班，故由伊匯款較為便利
    ，且因伊小姨子不喜歡乙○○，所以匯款均係以其名義為之
    。又伊從未曾幫乙○○簽收貨物，僅曾將冷凍庫借予乙○○
    使用而已。
丙、被告乙○○方面：
    被告乙○○經本院通知未於言詞辯論期日到場，亦未提出書
    狀作何聲明或陳述。
    理      由
甲、程序方面：
一、按訴狀送達後，原告不得將原訴變更或追加他訴，但請求之
    基礎事實同一者，不在此限，民事訴訟法第255 條第1 項第
    2 款定有明文。原告起訴時原基於民法第367 條、第681 條
    之規定請求「被告乙○○、丙○○應連帶給付原告574,148
    元及自起訴狀繕本送達翌日起至清償日止，按年息百分之五
    計算之利息。訴訟費用由被告連帶負擔。原告願供擔保，請
    准宣告假執行。」；嗣於請求之基礎事實同一之情形下，於
    94年1 月10日追加備位訴之聲明，請求「被告乙○○應給付
    原告574,148 元及自起訴狀繕本送達翌日起至清償日止，按
    年息百分之五計算之利息。訴訟費用由被告負擔。原告願供
    擔保，請准宣告假執行。」經核於法並無不合，自應准許（
    按所謂主觀預備訴之合併，因在法院審理此種訴訟時，仍應
    就各該訴訟全部辯論，僅於先位之訴有理由時，無庸再就後
    位之訴為裁判，是後位當事人可能未獲任何裁判，致後位當
    事人地位不安定，與訴訟安定性原則有違，且先位當事人與
    他當事人間之裁判，對後位當事人並無法律上之拘束力，徒
    使後位當事人浪費無益之訴訟程序。又如適用民事訴訟法第
    55條共同訴訟人獨立之原則，於一被告（原告）上訴時，其
    效力不及於其他被告（原告）亦難免有裁判矛盾之可能，應
    認其起訴與否屬不確定狀態，不應准許（最高法院91年度台
    上字第2308判決參照）。惟所謂主觀的預備訴之合併，係指
    原告或被告有二人以上，於同一訴訟程序起訴或被訴，於先
    位原告（或先位被告）之訴無理由時，始請求對於後位原告
    （或後位被告）之訴為裁判，故先、後二訴之當事人不同，
    乃屬當然（最高法院93度台上字第1798判決參照）。本件先
    位被告為乙○○、丙○○二人，後位被告即為先位被告乙○
    ○，先、後二訴之當事人並非完全不同，核與所謂主觀預備
    訴之合併，並不相同。參以本件後位被告即為先位被告之一
    ，後位當事人並無未獲任何裁判，致其地位不安定之可能，
    縱令准許追加，亦與訴訟安定性原則無違，且因後位當事人
    亦為先位當事人，亦無先位當事人與他當事人間之裁判，對
    於後位當事人並無法律上之拘束力，徒使後位當事人浪費無
    益之訴訟程序等情，且原告主張先、後位聲明，附有條件，
    基於處分權主義，原告或被告就先位之訴上訴時，其效力及
    於後位之訴，就後位之訴上訴時，其效力及於先位之訴。又
    原告先位之訴乃主張被告二人有合夥關係存在，先位之訴之
    訴訟標的對於被告二人必須合一確定，先位之訴一人上訴，
    其效力亦及於其他被告，並無因適用民事訴訟法第55條規定
    ，致有裁判歧異矛盾之可能，且於法亦無不合，自無不許之
    理，附此敘明）。
二、本件被告乙○○、丙○○二人未於言詞辯論期日到場，核無
    民事訴訟法第386 條各款所列情形，爰依原告之聲請，由其
    一造辯論而為判決。
乙、得心證之理由：
壹、先位聲明部分：
一、原告主張：原告為肉品大盤商，被告乙○○、丙○○為兄弟
    ，二人合夥從事肉品加工生意，被告二人自92年7 月起陸續
    向原告購買肉品，迄今積欠原告貨款574,148 元，雖經原告
    多次催討，被告均置之不理，遲遲不清償。為此，原告依民
    法第367 條、第681 條之規定，請求被告二人應給付原告如
    先位訴之聲明所示。
二、被告丙○○則以：伊與乙○○並無合夥關係等語，資為抗辯
    。而被告乙○○經合法通知，未於言詞辯論期日到場為任何
    聲明為陳述。
三、按民事訴訟如係由原告主張權利者，應先由原告負舉證之責
    ，若原告先不能舉證，以證實自己主張之事實為真實，則被
    告就其抗辯事實即令不能舉證，或其所舉證據尚有疵累，亦
    應駁回原告之請求（最高法院17年上字第917 號判例足資參
    照）。次按，稱合夥者，謂二人以上互約出資，以經營共同
    事業之契約，為民法第667 條第1 項所明定，當事人如何出
    資及共同事業為何，必須確實約定，否則合夥契約仍不能成
    立（最高法院85年度台上字第3058號判決參照）。是原告主
    張被告二人應依合夥之法律關係，連帶負清償之責任，自應
    對於被告二人間確有合夥契約，亦即對於如何出資及共同事
    業為何已有確實之約定，負舉證之責。經查，原告主張被告
    二人間有合夥契約，雖提出估價單40張為證，並陳稱貨款亦
    有多次以被告丙○○名義匯款至原告指定之帳戶以給付貨款
    ，而主張被告二人間有合夥關係云云，惟為被告丙○○所否
    認。觀之原告所提出之估價單40張，其訂貨人欄均僅記載「
    謝玉成」，亦即乙○○之諧音，或「乙○○」，而未提及任
    何合夥事業之存在，遑論被告二人有無互約出資及共同事業
    為何，是原告據以主張被告二人間有合夥契約存在，自屬無
    據。其次，被告乙○○向原告訂購貨物之貨款雖有多次以丙
    ○○之名義匯款至原告指定帳戶之事實，然匯款之原因非僅
    一端，或因受託辦理匯款，或因代人墊付款項而匯款，或因
    其他法律關係而為匯款，尚難僅以匯款之事實，進而推論被
    告丙○○與乙○○二人間確有合夥契約之存在，原告以被告
    乙○○向原告所訂貨物之貨款亦有多次以被告丙○○名義匯
    款為由，主張被告二人有合夥契約存在，亦無足取。從而，
    原告既未能舉證證明被告二人間確有合夥契約存在，揆諸前
    揭說明，原告依民法367 條、第681 條規定，請求被告二人
    應給付原告如先位訴之聲明所示，顯然於法不合。
四、綜上，原告依合夥及買賣之法律關係，請求被告丙○○、乙
    ○○給付貨款，即難認有據。
貳、備位聲明部分：
一、原告主張：被告乙○○自92年7 月起陸續向原告購買肉品，
    迄今積欠原告貨款574,148 元，經原告多次催討，被告仍未
    清償。原告基於買賣之法律關係，請求被告乙○○給付原告
    如備位訴之聲明所示。被告乙○○經合法通知，未於言詞辯
    論期日到場為任何聲明為陳述。
二、原告主張被告乙○○自92年7 月起陸續向原告購買肉品，迄
    今尚積欠原告貨款574,148 元未清償之事實，業據原告提出
    估價單40張為證，復經證人即載運原告貨物予被告乙○○之
    司機王復盛到庭證述屬實，而被告乙○○經合法通知，未於
    言詞辯論期日到場為任何聲明為陳述，自堪信原告上開主張
    為真正。
三、從而，原告依據買賣之法律關係，請求被告乙○○給付原告
    574,148 元，及自起訴狀繕本送達翌日即93年9 月25日起至
    清償日止，按年息百分之五計算之利息，為有理由，應予准
    許。
四、本判決第一項原告勝訴部分，經原告陳明願供擔保請准宣告
    假執行，經核並無不合，應予准許。
五、本件事證已臻明確，兩造其餘之攻擊、防禦方法及舉證，於
    判決結果不生影響，爰不一一論列，併此敘明。
據上論結，本件原告之訴一部為有理由，一部無理由，依民事訴
訟法第385 條第1 項前段、第79條、第90條第2 項，判決如主文
。
中　　華　　民　　國　　94　　年　　2 　　月　　18　　日
                  民事第二庭    法  官  冷明珍
以上為正本，係照原本作成。
如對本判決上訴，須於判決送達後20日內向本院提出上訴狀。
中　　華　　民　　國　　94　　年　　2 　　月　　18　　日
                                書記官　朱克文
